【裁判字號】    97,上易,1622
【裁判日期】    970813
【裁判案由】    傷害
【裁判全文】
臺灣高等法院刑事判決                97年度上易字第1622號
上  訴  人  臺灣士林地方法院檢察署檢察官
被      告  乙○○
上列上訴人因傷害案件，不服臺灣士林地方法院97年度易字第33
9號，中華民國97年5月16日第一審判決（起訴案號：臺灣士林地
方法院檢察署97年度偵字第461號），提起上訴，本院判決如下
：
    主  文
上訴駁回。
    事  實
一、公訴意旨略以：被告乙○○與告訴人甲○○原係二十一世紀
    不動產天母世紀店同事前並有勞資糾紛，於民國九十六年十
    一月二十九日十三時五十分許，二人在臺北市士林區○○○
    路○段一九一號兆豐銀行前碰面，告訴人遂向被告催討工資
    卻不為被告理會，詎被告欲騎乘機車離開時，竟基於傷害犯
    意，以機車前輪輾過告訴人之雙腳，致告訴人受有雙足壓碾
    傷合併雙膝扭傷之傷害，因認被告涉犯刑法第二百七十七條
    條第一項之傷害罪嫌。
二、按犯罪事實應依證據認定之，無證據不得認定其犯罪事實，
    又不能證明被告犯罪者，應諭知無罪判決，刑事訴訟法第一
    百五十四條、第三百零一條第一項分別定有明文。而刑事訴
    訟上證明之資料，無論為直接證據或間接證據，均須達於通
    常一般之人均不致有所懷疑，而得確信其真實之程度，始得
    據為有罪之認定，若其關於被告是否犯罪之證明未能達此程
    度，而有合理之懷疑存在，致使無從形成有罪之確信，根據
    「罪證有疑，利於被告」之證據法則，即不得據為不利被告
    之認定（最高法院七十六年台上字第四九八六號判例參照）
    。再按告訴人之告訴，係以被告受刑事訴追為目的，是其陳
    述是否與事實相符，自應調查其他證據以資審認（最高法院
    五十二年台上字第一三○○號判例參照）。
三、本件公訴人認被告乙○○涉犯傷害罪嫌，無非係以告訴人甲
    ○○之指訴、財團法人振興復健醫學中心診斷證明書及監視
    錄影翻拍照片等為其論據。
四、證據能力部分：
    本件認定事實所引用之本件卷證所有證據（供述證據、文書
    證據），檢察官、被告於本院均未主張排除前開證據之證據
    能力，且迄於本院言詞辯論終結前均未表示異議（本院卷一
    九、三○頁），本院經審酌前開證據並非公務員違背法定程
    序所取得，亦無刑事訴訟法第一百五十九條之四顯有不可信
    之情況，故上揭卷證證據應有證據能力。
五、訊據被告自始堅詞否認有上揭傷害犯行，辯稱，當時伊是牽
    機車（並未發動）欲離去，係告訴人擋其去路，並往前逼近
    伊而自行碰到，並非因伊輾壓所傷等語。經查：
  (一)經原審調取兆豐銀行天母分行監視錄影光碟，於九十七年四
    月二十五日審理期日當庭勘驗結果：「九十六年十一月二十
    九日十三時五十六分，被告之白色機車停放於停車場內，十
    三時五十六分五十五秒，告訴人騎乘機車進入停車場，十三
    時五十七分七秒，告訴人走上台階與下台階之被告擦身而過
    ，被告走至停放機車處，戴安全帽準備騎乘機車，五十七分
    十八秒，告訴人折回被告機車前，與被告談話，被告牽車後
    退，準備離開，告訴人往前趨近，五十七分二十七秒，被告
    牽車後退時，機車右前輪壓輾告訴人右腳，五十七分二十八
    秒，告訴人右手指著自己的右腳，與被告理論，被告坐上機
    車後退，告訴人往前逼近，十三時五十七分四十八秒，被告
    騎車離開」等情，有勘驗筆錄可稽（原審卷四七頁）。固堪
    認被告於上揭時地欲牽機車離開時，因告訴人趨前質問，被
    告之機車右前輪壓輾告訴人右腳，惟稽之告訴人指稱「伊向
    乙○○催討工資，乙○○不想理伊，只告知已經匯了就騎機
    車要離開」等語（偵卷八頁），依當時情形以觀，被告應係
    牽車欲離去之際，因告訴人趨前質問工資之事而致前車輪有
    輾過告訴人右腳，被告並非故意以車輪壓輾告訴人右腳，尚
    難認被告有傷害告訴人之故意。
  (二)告訴人雖堅稱被告係故意以車輪壓輾其雙腳致受傷云云，惟
    觀乎告訴人於警詢時指稱：「伊當時站在乙○○機車右側，
    乙○○騎機車往右迴轉離開時故意碾過伊雙腳，以致伊雙腳
    及雙膝受傷」（偵卷八頁）；於偵查中指稱「伊問乙○○錢
    給了沒，他就不理伊，騎機車撞伊，第一次就壓到了伊右腳
    腳掌，伊說撞到伊他說對不起，第二次他不說就直接撞」（
    偵卷三三頁）；於偵查中並以補充告訴理由狀敘述本件傷害
    經過「被告急於騎乘機車離去，因此加油往前衝撞，致其機
    車前輪輾壓告訴人足部，離去時並撞及告訴人之左小腿，造
    成告訴人之足部及腿部受傷」（偵卷七○頁）；於原審審理
    時證稱「伊折回問被告，欠的錢匯了沒，被告說匯了，就發
    動機車要離開，伊看他要離開就生氣，所以就質問他，他就
    撞到伊的腳，伊當時沒有往下看，只是感覺右腳腳背疼痛，
    所以就質問他為何撞到伊，他不理伊，就催油往前。被告離
    開時，他的車子右邊側面的排氣管撞到伊的右腳，伊就覺得
    他是連續撞伊。伊之所以扭傷應該是被告的機車壓輾到伊的
    腳，伊很疼痛，所以急速轉身造成的」（原審第四九、五○
    頁）。觀諸告訴人所述被告如何故意傷害致其受傷之經過乙
    情，歷次所述並不相符，已有瑕疵。況稽之上揭勘驗監視錄
    影光碟結果，僅發現因告訴人趨前，被告於牽機車後退時，
    機車右前車輪有壓到告訴人右腳之情形，毫無告訴人所稱有
    壓輾「雙腳」、發動機車加油衝撞告訴人、排氣管碰撞告訴
    人左小腿、右腳或因疼痛急速轉身等之情形，告訴人所述情
    節，核與監視錄影光碟攝得案發經過顯然不符，並有一再誇
    大其詞之情事，至為顯明，實難憑採。
  (三)再告訴人雖提出財團法人振興復健醫學中心診斷證明書一紙
    ，記載其九十六年十一月二十九日案發當日前往醫院就診經
    醫師診斷其「雙足壓碾傷合併雙膝扭傷」（偵卷一三頁），
    惟依前揭勘驗監視光碟之結果，被告之機車車輪並未壓輾告
    訴人左腳，則告訴人左腳何以有壓輾傷勢？雙膝何以扭傷？
    實存疑問。原審為此調取告訴人就醫之病歷，依病歷之記載
    告訴人於案發當（二十九日）日就醫時向醫師主訴「三天前
    」被車壓傷雙足造成腫痛，左足第四趾、雙膝及大腿外側疼
    痛，此有財團法人振興復健醫學中心九十七年三月二十日九
    七振醫字第三二三號函檢附之病歷影本在卷可稽（原審卷一
    ○、一一頁）。經原審質諸告訴人何以案發當日就醫時向醫
    師主訴係三日前遭車輛壓傷雙足一節時，告訴人先結證稱「
    伊確實是事發後第三天才去醫院看診，事發當天，伊先去警
    局備案，第二天去銀行調資料，第三天才去就診」（原審卷
    五○頁），經原審告知醫院函覆就診日期為案發當日，而非
    三日之後，告訴人遂改稱「伊不是三天之後才去就診，伊受
    傷當天就有去就診，且後面連續幾天都有去就診」云云（原
    審卷五○頁），核又與其於本件刑事附帶民事訴訟案件提出
    之就醫繳費紀錄未合（依告訴人提出之繳費單據顯示，告訴
    人除九十六年十一月二十九日骨科就醫外，其餘就醫繳費日
    期分別為九十七年一月二十六日、二十八日、二十九日、三
    十日且就診科別為急診科，並非本件爭執發生後連續數日就
    醫，原審附民卷五至一○頁）。公訴人雖認告訴人於案發當
    日就醫驗傷開立診斷證明書之目的既在於提出本件告訴，告
    訴人斷無可能向醫師說明「三天前」遭車輛壓傷，而認病歷
    主訴可能係醫師誤載云云。惟依告訴人就醫時之傷勢「雙足
    腫痛、左足第四趾、雙膝及大腿外側疼痛」以觀，其所受左
    足之傷害、雙膝及大腿外側之傷害，應不可能係本件被告行
    為所造成（被告之行為係機車並未發動，於牽車後退時前輪
    壓輾告訴人右腳），足見告訴人於本件案發前即已另因他故
    受傷；而一般診斷證明書僅會記載傷勢，多不會記載病患之
    主訴，惟司法機關處理傷害案件之實務，亦常見調閱病患之
    病歷資料以為查證，本案稽之告訴人上揭病歷資料已明確載
    有，其於九十六年十一月二十九日就診時係向醫師主訴其受
    傷之時點及原因，該情自屬可能，亦無違一般醫療常情，且
    無證據證明此部分病歷資料之記載係醫院誤載所致；況所載
    亦與告訴人於原審審理時初證稱之內容相符，益徵病歷資料
    所載應非誤載，然告訴人既於甫遭被告機車壓輾後隨即就醫
    （九十六年十一月二十九日十五時五十三分六秒，原審卷一
    ○頁），衡情依當時記憶之鮮明，焉有向醫師主訴傷勢係肇
    端於三日前所致之理，勾稽上情，堪認診斷證明書上所載告
    訴人之傷勢並無證據證明係案發當日所造成，從而，尚難認
    診斷證明書上所載傷勢係被告所造成。
  (四)至於被告於牽車狀態，其機車前輪壓過告訴人右腳，雖「可
    能」造成告訴人右腳受傷，然並非「一定」造成告訴人右腳
    受傷，蓋此與車輪壓輾面積、告訴人所著鞋子之硬度均有關
    連，況告訴人之指訴已有上揭瑕疵，而診斷證明書亦無足為
    佐證，本院自難徒憑臆測之詞，推論告訴人必定因被告機車
    前輪壓輾告訴人右腳而受有右腳傷害。
六、綜上所述，告訴人之指訴有上揭瑕疵，難認與事實吻合，而
    公訴人所執證據，亦無從使本院認定被告確有故意傷害犯行
    ，而達無合理懷疑得確信其為真實之程度。本案復查無其他
    積極證據足資證明被告確有起訴之犯罪事實，揆諸首揭說明
    ，不能證明被告犯罪。
七、原審為被告無罪之判決，經核於法尚無不合，應予維持。檢
    察官據告訴人具狀請求上訴，上訴意旨猶略以：被告所騎乘
    之機車前輪確有輾壓告訴人之腳部，而人身肉做，告訴人腳
    部豈有可能毫髮無傷？原判決徒以告訴人前後指訴不一，並
    以告訴人就醫之病歷記載「主訴三天前被車壓傷雙足造成腫
    痛」，因認告訴人之傷勢，非被告所為，或未必會造成受傷
    ，判決被告無罪，顯有違誤等語。然查，被告於上揭時日，
    於牽車後退之狀態，其機車右前輪固有壓過告訴人右腳之情
    ，然是否因而致告訴人右腳受有傷害及有無故意犯意等情，
    仍須有積極證據足資憑證。而告訴人之指訴有上揭所載之瑕
    疵及跨大不實之情形，此外診斷證明書亦無足為佐證等節，
    均如前載之理由，檢察官上訴仍執臆測之詞，推論告訴人必
    定因被告機車前輪壓輾其右腳而受有傷害，上訴意旨指摘此
    節顯非有理，從而本院自難僅憑被告機車右前輪有壓過告訴
    人右腳之事實為唯一證據，率置其他有利被告證據於不顧而
    推論被告犯罪。綜上，依諸檢察官起訴及上訴理由，本院尚
    難得致被告有罪確認，檢察官以前揭理由上訴，指摘原判決
    不當，難認有理由，其上訴應予駁回。
據上論斷，應依刑事訴訟法第三百六十八條，判決如主文。
本案經檢察官王壬貴到庭執行職務。
中    華    民    國    97    年    8    月    13    日
            刑事第十八庭  審判長法  官   吳鴻章
                                法  官   周政達
                                法  官   段景榕
以上正本證明與原本無異。
不得上訴。
                                書記官   陳靜姿
中    華    民    國    97    年    8    月    13    日


司法院資訊處製作；財團法人民間司法改革基金會備份。
